# 母公司以投资性房地产对全资子公司出资的会计处理

提问人：yry3183 时间：2017-06-27 22:18:48
请教陈版主：某母公司为业务管理方便，将其拥有的投资性房地产对子公司出资，同时原签订的租赁合同由子公司承接，管理人员转移到子公司。假如对外投资日，该投资性房地产的公允价值为 4000 万元，其价值构成为：原始成本为 1200 万元，转为投资性房地产时的初始价值差异为 1800 万元，出租期间公允价值变动金额为 400 万元，则应形成递延所得税负债 700 万元（ 2800 25% ），其他综合收益 1800 万元（ 2400 75%），增加未分配利润（400*75%）。对子公司出资，子公司办理工商登记，注册资本增加 1200 万元。假设本次投资符合特殊性税务处理，请问： 1 、母公司应该如何确认对子公司长期股权投资的成本？与投资性房地产相关的递延所得税负债、其他综合收益是否要一并转出？会计分录？子公司如何做会计分录？ 2 、假如一年后，子公司将投资性房地产出售50%（假设公允价值未变化），应该如何做会计分录？母公司是否需做账务处理？请教陈版主及各位大师了，多谢！！！！！！！

回答人：chenyiwei
首先请核对： 4000 ＝ 1200 ＋ 1800 ＋ 400 ？以下假设转为投资性房地产时的初始价值差异为 2400 万元， 1800 万元为扣除所得税后的税后影响数。并假设母公司和子公司对投资性房地产均采用公允价值模式，则： 1 、母公司：借：长期股权投资 3300 ，借：递延所得税负债 700 ，贷：投资性房地产——成本 1200 ，贷：投资性房地产——公允价值变动 2800 （注：其他综合收益和公允价值变动损益暂不结转到处置损益） 2 、子公司：借：投资性房地产 4000 ，贷：实收资本 1200 ，贷：递延所得税负债 700 ，贷：资本公积2100.
一年后子公司处置投资性房地产时，子公司按正常处置处理，同时递延所得税负债需转出 50 ％到所得税费用；母公司因为对子公司的长期股权投资按成本法核算，故不做账务处理，上述其他综合收益、公允价值变动损益等，到后续处置子公司股权导致丧失控制权时再转出到损益处理。

提问人：XK2410 时间：2017-06-28 09:25:02
陈版：其应是非货币性交换，具应认定不具有商业实质

回答人：chenyiwei
没有商业实质是确定的。但非货币*换准则在适用范围方面有很大的局限性，不适用于以公允价值计量的资产、金融资产、构成业务的资产组等。所以我没有引用该准则。

提问人：yry3183 时间：2017-06-28 20:25:58
陈版主，能否从业务合并角度理解，即子公司合并了母公司的出租业务，此时，子公司为合并方，母公司反而是被合并方了，母公司（被合并方）确认长期股权投资的依据，应为子公司（合并方）支付的对价，则长期股权投资的价值是否应认定为 1200 万元，转出资产及负债的净额，与取得对价的差额，应确认为资本公积（或留存收益）。陈版，是否能这样理解？ 还有，您的处理方法我有个疑问，长期股权投资的账面金额为 3300 万元，与其计税基础 1200 万元的差异，是否需确认递延所得税负债？如确认递延所得税负债，其对应科目是权益？ 能否这样处理：借：长期股权投资 1200 万元，借：递延所得税负债 700 万元，借：其他综合收益 1800 万元，借：未分配利润 300 万元，贷：投资性房地产（各科目） 4000 万元。只是，此处未分配利润 300 万元，实质是持有期间的公允价值变动对净利润的影响额，但如从业务合并角度，亦可理解为转出资产与取得对价的差额，应冲减资本公积（资本公积无余额时，冲留存收益）。 谢谢陈版！！！！！！

回答人：chenyiwei
1 、单独一个或几个投资性房地产是不构成“业务”的，不按照业务合并来理解。 2 、在投资环节既不影响会计利润也不影响应纳税所得额，根据“初始确认豁免”原则无需确认与投资成本相关的递延所得税。

提问人：yry3183 时间：2017-06-29 06:02:12
陈版，再请教一下，此处长期股权投资价值确认为 3300 万元，是适用的哪个准则？是长期股权投资？还是非货币资产交换？能不能简单地理解为，将投资性房地产账面价值及与之对应的递延所得税负债对外投资，以投出资产的净值做为长期股权投资的初始成本，这样来说，就是适用的长期股权投资了。

回答人：chenyiwei
非货币*换，即长期股权投资的入账价值＝投资时点投资性房地产的公允价值－转移给子公司的未来所得税纳税义务。